臺灣臺中地方法院刑事判決　　　　　　　　　　　　　九十一年度易字第三二二號
　　公　訴　人　台灣台中地方法院檢察署檢察官
　　被　　　告　壬○○
　　被　　　告　癸○○
右列被告因妨害名譽案件，經檢察官提起公訴（九十年度偵字第二０三六九號），本
院判決如左：
    主  文
壬○○共同散布文字，指摘足以毀損他人名譽之事，拘役貳拾日，如易科罰金，以參
佰元折算壹日。
癸○○無罪。
    事  實
一、壬○○係址設台中市○○路一三０號乙○○○○大廈管理維護股份有限公司（下
    稱居之友公司）之經理，而辛○○原為該公司派駐台中市○○路六號天璽社區服
    務之生活助理，因辛○○於民國九十年七月十七日遭居之友公司停止其天璽社區
    生活助理職務，天璽社區管理委員會遂於同年七月十九日發函居之友公司表示關
  切及質疑，該公司經過討論委由壬○○撰寫致天璽社區委員會及住戶公開信。詎
    壬○○明知該公開信以文字所指摘辛○○係因利用職務之便進行私人利益行為及
    金錢借貸往來、介入住戶與住戶間之是非及批評、對外任意發表有損公司形象之
    言論，而遭停職等內容，均屬不實，竟意圖散布於眾，於九十年七月二十七日下
    午四時許，攜帶該公開信至天璽社區，指示與其有犯意聯絡之居之友公司派駐該
    社區不詳姓名人員蓋用管理委員會印章後，張貼公布於該社區各電梯內，並投遞
    該社區住戶信箱，足以生損害於辛○○之名譽。
二、案經辛○○訴由台灣台中地方法院檢察署檢察官偵查起訴。
    理  由
一、訊據被告壬○○否認誹謗犯行，辯稱該公開信非伊主動寫的，係伊所繕打，因有
    客戶反應辛○○任生活助理時，對他們很困擾，社區管理委員會要瞭解，伊才於
    九十年七月二十七日繕打致天璽社區委員會及住戶公開信，寫完交給公司人事主
    管戊○○，戊○○再交給副總經理庚○○，伊不知何人去張貼該公開信，也不知
    管理委員會章係何人所蓋，伊僅將該公開信送到管理室，公開信內容真實云云。
    惟查右揭犯罪事實，業據告訴人辛○○指訴綦詳，並有該致天璽社區委員會及住
    戶公開信影本附卷可稽。而該公開信確曾張貼天璽社區電梯內，並投遞社區住戶
    信箱，復經證人即該社區住戶丁○○○證述無訛。另證人即居之友公司管理處經
    理戊○○並證稱伊看過該公開信，係劉雯拿給伊看，僅知會伊而已，當時一起看
    的還有庚○○等語，證人即居之友公司副總經理庚○○證稱因住戶及委員會反應
    辛○○任職期間言行有問題，且其男友曾至社區內等辛○○下班，所以請介紹人
    明、現場主管及督導主管勸導，後來管理委員會來函要求公司處置，所以壬○○
    才寫該公開信，係經過公司討論，由壬○○擬稿，當時有知會伊及戊○○等語，
    證人即前居之友公司派駐天璽社區秘書房寀晴（原名丙○）則稱該公開信係壬○○拿到天璽社區管理室，當時癸○○也在場，壬○○交代伊將公開信拿給管理委
    員會，後來管理委員會簽名後退還伊，也有可能伊貼在電梯，因伊負責執行管理
    委員會交待事項等語，即共同被告癸○○亦供陳該公開信張貼前，壬○○曾拿給
    伊，要伊張貼，但伊拒絕又交還壬○○等語，顯見該公開信確係被告壬○○所撰
    寫，並指示居之友公司派駐天璽社區人員張貼公布於社區各電梯內，並投遞社區
    住戶信箱。次查該公開信所指摘告訴人辛○○係因利用職務之便進行私人利益行
    為及金錢借貸往來、介入住戶與住戶間之是非及批評、對外任意發表有損公司形
    象之言論而遭停職等內容，並非可受公評之事，復涉及告訴人辛○○之私德，已
    足生損害於告訴人辛○○之名譽。被告壬○○雖指稱該公開信內容真實，且聲請
    傳訊證人甲○○、阮  葶為證，然證人甲○○到庭所供辛○○係伊介紹進入公司
    ，其男友己○○曾向伊抱怨幫天璽社區住戶陳先生介紹買賣股票賺很多錢，但均
    未包紅包，辛○○在天璽社區任職期間，與癸○○有心結，伊多次勸導，要其以
    平常心工作，配合社區云云，證人阮  葶供陳伊先生在天璽社區大廳，看見己○○幫人刮沙，也讓己○○刮沙，伊先生認為不能平白讓人服務，問丙○需要多少
    費用，丙○向伊先生說有住戶給己○○新台幣（下同）一千元，所以伊先生給己○○一千元，另伊生產後住在娘家，九十年六月二十九日伊回社區遇見辛○○，
    辛○○即問伊，伊住處是否有人丟東西到十一樓住戶那裡，伊告訴辛○○應該去
    問工務部，因伊未住這裡，不知有無東西掉下，結果辛○○拿一包東西，說是伊
    住處掉到十一樓，伊認為辛○○口氣不好云云，均不足以證明該公開信所載前開
    內容為真實，被告壬○○另未提出任何事證佐證該公開信所載內容真實，竟仍指
    示居之友公司派駐該社區不詳姓名人員蓋用管理利員會印章後，張貼公布於該社
    區各電梯內，並投遞該社區住戶信箱，自難認無誹謗犯意，所辯無非飾卸之詞，
    不足採信，其犯行已堪認定。
二、按被告壬○○散布以文字指摘足以毀損告訴人辛○○名譽之事之前開公開信，核
    係犯刑法第三百十條第二項之加重誹謗罪，檢察官認成立同條第一項之普通誹謗
    罪，尚有未洽，起訴法條應予變更。又被告壬○○與其指示張貼、投遞該公開信
    之居之友公司派駐天璽社區不詳姓名人員，有犯意聯絡及行為分擔，為共同正犯
    。爰審酌被告尚無前科（見卷附台灣台中地方法院檢察署刑案資料查註紀錄表）
    及其犯罪動機、手段、目的、所生損害、犯罪後態度等一切情狀，處以如主文所
    示之刑，並諭知易科罰金之折算標準。
三、公訴意旨略以：被告癸○○係居之友公司派駐天璽社區總幹事，與被告壬○○基
    於意圖毀損他人名譽之故意，於九十年七月二十七日，依被告壬○○指示，將前
    開詆毀告訴人辛○○名譽之不實內容公開信蓋上管理委員會印章後，張貼公布於
    社區各電梯內，並投遞所有住戶信箱，致生損害於告訴人辛○○名譽，因認被告
    癸○○亦涉有刑法第三百十條第一項之誹謗罪嫌等語。按犯罪事實應依證據認定
    之，無證據不得推定其犯罪事實，刑事訴訟法第一百五十四條定有明文，而所謂
    認定犯罪事實之證據，係指足以認定被告確有犯罪行為之積極證據而言。本件訊
    據被告癸○○堅詞否認誹謗犯行，辯稱伊未張貼該公開信，不知何人貼在大樓電
    梯內，亦不知為何蓋上管理委員會印章，管理委員會印章平時放在櫃台，該公開
    信張貼前，壬○○曾拿給伊，要伊去張貼，但伊拒絕，又還給壬○○等語。經查
    指摘告訴人辛○○係因利用職務之便進行私人利益行為及金錢借貸往來、介入住
    戶與住戶間之是非及批評、對外任意發表有損公司形象之言論，而遭停職等內容
    之致天璽社區委員會及住戶公開信，係被告壬○○所撰，已如前述，被告壬○○
    亦供陳不知何人將公開信張貼社區電梯及投遞住戶信箱，伊僅將公開信及管理委
    員會函送至管理室等語，另證人即前居之友公司派駐天璽社區秘書房寀晴（原名
    丙○）則證稱該公開信係壬○○拿到天璽社區管理室，當時癸○○也在場，壬○○交代伊將公開信拿給管理委員會，後來管理委員會簽名後退還伊，也有可能伊
    貼在電梯，因伊負責執行管理委員會交待事項等語，並無任何事證可認被告癸○○確曾受被告壬○○指示，將該公開信張貼公布於天璽社區電梯及投遞住戶信箱
    ，而與被告壬○○有誹謗之犯意聯絡及行為分擔，尚不能令負誹謗罪責。此外又
    查無其他積極證據足證被告癸○○有何誹謗犯行，自應為其無罪之諭知。
據上論據，依刑事訴訟法第二百九十九條第一項前段、第三百條、第三百零一條第一
項，刑法第二十八條、第三百十條第二項、第四十一條第一項前段，罰金罰鍰提高標
準條例第一條前段、第二條，判決如主文。
中      華      民      國      九十一      年    六    月    二十七    日
                                        法  官  鍾堯航
右正本證明與原本無異。
如不服本判決，應於送達後十日內向本院提出上訴狀（須附繕本），上訴於台灣高等
法院台中分院。
                                        書記官
中      華      民      國      九十一      年    六    月    二十七    日
附錄論罪科刑法條
刑法第三百十條：
意圖散布於眾，而指摘或傳述足以毀損他人名譽之事者，為誹謗罪，處一年以下有期
徒刑、拘役或五百元以下罰金。
散布文字、圖畫犯前項之罪者，處二年以下有期徒刑、拘役或一千元以下罰金。
對於所誹謗之事，能證明其為真實者，不罰。但涉於私德而與公共利益無關者，不在
此限。
